【裁判字號】    92,家上,9
【裁判日期】    920514
【裁判案由】    離婚
【裁判全文】
臺灣高等法院高雄分院民事判決  九十二年度家上字第九號
    上  訴  人    乙○○
    被  上訴人    甲○  ○
右當事人間離婚事件，上訴人對於中華民國九十一年十二月三日台灣高雄地方法院九
十一年度婚字第一一九九號第一審判決提起上訴，本院判決如左：
    主      文
上訴駁回。
第二審訴訟費用由上訴人負擔。
    事      實
甲、上訴人方面：
一、聲明：求為判決：
（一）原判決廢棄。
（二）駁回被上訴人在第一審之訴。
（三）訴訟費用由被上訴人負擔。
二、陳述：除與原判決記載相同者，茲引用之外，補稱：被上訴人所言均不實在，當
    初是發現被上訴人跟別的男人來往，她反而說我有女人，所以生氣就不跟被上訴
    人同房，而住在樓上；被上訴人離家三、四年，我才報失蹤，被上訴人離家不是
    去找工作，是去找訴外人郭春霖，我在八十四年報失蹤人口，在八十六年那時抓
    到被上訴人跟郭春霖在一起等語。
三、證據：援用原審所提證據方法。
乙、被上訴人方面：
一、聲明：求為判決：上訴駁回。
二、陳述：除與原判決記載相同者，茲引用之外，補稱：
（一）兩造已分居多年，互不來往，上訴人庭稱係在被上訴人離家後二年才申報失蹤
      。此據高市警局受理失蹤人口案件登記表之紀錄，被上訴人係在八十四年八月
      廿五日離家，上訴人便於二十天後，即同年九月十五日向警局申報失蹤，足證
      上訴人所言並非事實。
（二）兩造夫妻失和情感不睦，平時就無言以對，被上訴人在高雄遠百之工作即將結
      束，北上接洽延續工作時，上訴人即乘機將被上訴人申報失蹤，但此期間，兩
      造雖不睦，然與小孩都互有連絡，都知道對方住處，何來失蹤。
三、證據：除援用原審所提證據方法。
    理      由
一、被上訴人主張：兩造於民國五十七年結婚，已育有子女王昱斐、王昱穰、王昱富
    等三人（均已成年）。婚後初尚和睦，後因兩造個性觀念嚴重岐異，自七十九年
    起即分居樓上樓下，嗣上訴人復慣常毆打被上訴人，被上訴人已無法與其共同生
    活，遂自八十四年起離家在外另行居住，分居迄今已逾七年，兩造在個性、觀念
    上均有明顯差距，顯見兩造之婚姻確有不能維持之重大事由，爰依民法第一千零
    五十二條第二項規定，聲明請求判決准兩造離婚等情。
二、上訴人則以：兩造確實因個性觀念不合，已分居達七年，惟上訴人並未有毆打被
    上訴人情事，被上訴人係自行離家，伊不同意離婚等語資為抗辯。
三、查被上訴人主張前開兩造為夫妻，因個性觀念不合，雙方自七十九年起即已分房
    居住，且自八十四年起分居兩地生活已逾七年之事實，業據其舉證人即兩造子女
    王昱斐、王昱穰、王昱富等三人在原審到庭證述在卷，上訴人亦不否認兩造分居
    已久之情事，堪信被上訴人上開主張為真實。
四、按有民法第一千零五十二條第一項以外之重大事由，難以維持婚姻者，夫妻之一
    方得請求離婚，此觀民法第一千零五十二條第二項前段之規定自明。又民法親屬
    編修正前，第一千零五十二條就裁判離婚原因，原採列舉主義，於七十四年六月
    三日修正公布時，乃參酌外國破綻主義離婚法之精神，在同條增列第二項「有前
    項以外之重大事由，難以維持婚姻者，夫妻之一方，得請求離婚」之規定，其立
    法本旨，乃以同條第一項各款列舉之離婚原因，過於嚴格，故增列第二項，即夫
    妻一方之事由，雖不備同條第一項所列各款之要件，祇須按其事由之情節，在客
    觀上，確屬難以維持婚姻生活者，亦在得請求裁判離婚之列。而婚姻以雙方共同
    生活、相互扶持為目的，並以深摯情感為基礎，如夫妻雙方婚姻生活之感情基礎
    業已破裂，且客觀上亦難以期待其回復者，即可認有難以維持婚姻之重大事由，
    而無強求其繼續維持婚姻關係之必要。查本件兩造於婚姻共同生活期間，因個性
    觀念存有嚴重岐異，而屢生爭執，其分居狀態，自八十四年迄今已逾七年，雙方
    關係均未改善，則雙方維持婚姻關係之感情基礎已不存在，亦難期有復合之可能
    ，兩造間之婚姻顯業因重大事由難以維持。而被上訴人主張其當初離家，係因遭
    上訴人經常毆打之故，已據兩造之子王昱穰在原審證述稱其父親在七十九年至八
    十年左右確實有毆打其母親，．．．因為父親會打母親，母親受不了才會搬出去
    等語（見原審卷第十五、十六頁），足見被上訴人主張其離家係因常受上訴人毆
    打之故，尚屬實在，則兩造之分居原因，並非應由被上訴人一方負責之事由至明
    。從而，被上訴人依民法第一千零五十二條第二項請求判決離婚，自無不合，應
    予准許。綜據上述，原審據此為上訴人敗訴之判決，並無違誤，上訴意旨求予廢
    棄改判，非有理由，應予駁回。
五、據上論結，本件上訴為無理由，依民事訴訟法第四百四十九條第一項、第七十八
    條，判決如主文。
中      華      民      國    九十二    年      五      月      十四    日
                                      臺灣高等法院高雄分院民事第五庭
~B1審判長法官  蔡明宛
~B2法      官  曾錦昌
~B3法      官  林健彥
右為正本係照原本作成。
如對本判決上訴，須於判決送達後二十日內向本院提出上訴狀，其未表明上訴理由者
，應於上訴後二十日內向本院提出上訴理由書（均須按他造當事人之人數附繕本）。
上訴時應提出委任律師或具有律師資格之人之委任狀，並依附註條文規定辦理。
中      華      民      國    九十二    年      五      月     十五     日
~B法院書記官  葉淑華
附註：
民事訴訟法第四百六十六條之一：
對於第二審判決上訴，上訴人應委任律師為訴訟代理人，但上訴人或其法定代理人具
有律師資格者，不在此限。
上訴人之配偶、三親等內之血親、二親等內之姻親，或上訴人為法人、中央或地方機
關時，其所屬專任人員具有律師資格並經法院認為適當者，亦得為第三審訴訟代理人。
第一項但書及第二項情形，應於提起上訴或委任時釋明之。


司法院資訊處製作；財團法人民間司法改革基金會備份。
